最高法院刑事判決　　　　　　一○○年度台上字第三一○九號
上　訴　人　陳正立
上列上訴人因妨害性自主案件，不服台灣高等法院台中分院中華
民國一００年三月三十日第二審判決（九十九年度上訴字第二一
一四號，起訴案號：台灣彰化地方法院檢察署九十八年度偵字第
一０三七一號），提起上訴，本院判決如下：
    主  文
上訴駁回。
    理  由
按刑事訴訟法第三百七十七條規定：上訴於第三審法院，非以判
決違背法令為理由，不得為之；是提起第三審上訴，應以原判決
違背法令為理由，係屬法定要件。如果上訴理由書狀並未依據卷
內訴訟資料具體指摘原判決不適用何種法則或如何適用不當，或
所指摘原判決違法情事，顯與法律規定得為第三審上訴理由之違
法情形不相適合時，均應認其上訴為違背法律上之程式，予以駁
回。上訴人陳正立上訴意旨略稱：(一)、上訴人患有精神疾病，有
草屯療養院病歷可查，故測謊鑑定時可能影響上訴人之身心反應
，其準確度非無可疑。(二)、證人甲男與被害人乙女（以上二人姓
名、年籍均詳卷）在第一審審理時均稱甲男睡在乙女右邊，為何
乙女指訴上訴人在右邊摸她？甲男在原審亦說沒看到上訴人摸乙
女，原判決認定上訴人有乙女指訴之犯行，有不憑證據之違誤。
(三)、乙女之指訴前後不一，且與甲男之證詞相矛盾而有諸多瑕疵
存在。本件除乙女指證外，其他證據如甲男之證詞，僅稱有看到
上訴人掀乙女之被子而已，其他的未看到，非但不能證明上訴人
有對乙女強制猥褻或強制性交之事實，亦不足資為補強乙女證詞
真實性之依據。(四)、上訴人雖同意接受測謊，但於施測前已告知
有「憂鬱症、痛風及高血壓之病史」，施測人員仍對之施測，以
致施測結果是否客觀、正確、可靠，即非無疑。上訴人於原審已
表示測謊鑑定「不正確」，故測謊報告應不能採為補強證據之用
。因此本件仍僅有乙女之指證，無其他補強證據足以擔保其陳述
之真實性，不得以其證詞為上訴人有罪之唯一證據。原審僅憑乙
女有瑕疵之指證，遽認上訴人犯罪，其認事用法，尚有違誤等語
。
惟查：證據之取捨與其證明力之判斷，以及事實有無之認定，屬
事實審法院之職權，苟其取捨證據與判斷證據證明力並不違背經
驗法則及論理法則，即不容任意指為違背法令，而執為第三審適
法之上訴理由。原判決綜合全案卷證資料，本於事實審法院之推
理作用，認上訴人有其事實欄所載犯行。因而撤銷第一審之科刑
判決，改判論上訴人以對未滿十四歲之女子犯強制性交罪，依刑
法第五十九條規定酌減其刑後，量處有期徒刑五年。已敘明依憑
乙女、甲男之證述，卷附台灣台中地方法院檢察署民國一００年
二月九日中檢輝淵字第000000號函檢送測謊鑑定書及相關資料、
行政院衛生署○○醫院九十八年九月十二日受理疑似性侵害事件
驗傷診斷書，並審酌行政院衛生署○○醫院九十九年十二月十七
日以○醫字第0990000000號函送診斷乙女傷勢之醫師張○○之專
業意見，及上訴人部分供述，為綜合判斷之依據及論斷之理由。
復說明本件測謊鑑定係經上訴人同意而實施，施測人李○○從事
多年測謊工作迄今，具備測謊專業能力；而本件施測環境良好（
無不當外力干擾）；依測謊圖譜數據分析表、施測統計分析資料
觀之，顯示所使用儀器運作正常、記錄功能良好；並經上訴人填
具「測謊同意書」載明測謊對象身心狀況，足證上訴人於接受本
件測試時，身心狀態並無任何異常或不適合施測現象等情，有台
灣台中地方法院檢察署一００年二月九日中檢輝淵字第000000號
函附測謊鑑定書及相關資料在卷可憑。因認本件測謊程序之要件
並未欠缺，所為測謊鑑定結果有證據能力之理由。復對上訴人否
認犯罪所辯各節，如何係飾卸之詞，均不足採，詳加說明指駁。
所為論斷，俱有卷存證據資料可資覆按。上訴意旨質疑測謊之正
確性，並以測謊報告無證據能力，指摘原審僅以乙女之指證為其
論罪之唯一證據，採證違法，洵有誤會，不得執為合法上訴第三
審之理由。其他上訴意旨或就原審採證認事及對證據證明力判斷
等職權之適法行使，或對原判決已論斷明白之事項，任意指摘違
背法令，或就部分與事實認定及判決結果無影響之枝節問題，仍
為單純事實之爭辯，均與法律規定得為第三審上訴理由之違法情
形不相適合。應認上訴人之上訴，違背法律上之程式，予以駁回
。
據上論結，應依刑事訴訟法第三百九十五條前段，判決如主文。
中    華    民    國  一○○  年    六    月    九    日
                      最高法院刑事第六庭
                          審判長法官  洪  文  章  
                                法官  王  居  財  
                                法官  郭  毓  洲  
                                法官  沈  揚  仁  
                                法官  蘇  振  堂  
本件正本證明與原本無異
                                      書  記  官  
中    華    民    國  一○○  年    六    月   十四   日
                                                      K